【裁判字號】    88,訴,95
【裁判日期】    890922
【裁判案由】    違反毒品危害防制條例等
【裁判全文】
臺灣雲林地方法院刑事判決                            八十八年度訴字第九五號
    公  訴  人  臺灣雲林地方法院檢察署檢察官
    被      告  丁○○
右列被告因偽造文書案件，經檢察官提起公訴（八十七年度偵字第六二六號），本
院判決如左：
    主  文
丁○○行使變造關於能力之證書，足以生損害於公眾及他人，處有期徒刑陸月。如易
科罰金，以參佰元折算壹日。
扣案之變造潘武昌中華民國國民身分證及交通部製發汽車駕駛執照上丁○○之照片各
壹張均沒收。
    事  實
一、丁○○前曾犯施用毒品等罪，經台灣高雄地方法院判處有期徒刑三年七月確定，
    又因犯施用毒品等罪，經台灣高雄地方法院判處有期徒刑四年確定，上開二案經
    定執行刑為有期徒刑七年六月，自民國（下同）八十二年七月八日刑期起算，指
    揮書執畢日期為八十九年十月十七日，丁○○復因違反藥事法等罪，經台灣高雄
    地方法院判處有期徒刑六月確定，自八十九年十月十八日刑期起算，指揮書執畢
    日期為九十年四月十七日，甫於八十五年二月十日假釋出獄（至九十年三月十六
    日假釋期滿），於假釋期間內仍不知悔改，復因違反肅清煙毒條例案件，經臺灣
    高雄地方法院檢察署以八十七年六月二日雄檢銅寒緝字第一五九五號通緝在案，
    丁○○明知其遭臺灣高雄地方法院檢察署通緝中，為了避免警方追緝，竟與明知
    丁○○業遭通緝之呂宗瑞（年籍不詳）基於變造證件之犯意聯絡，於八十七年十
    月某日，在雲林縣麥寮鄉○○村○○路一之六十六號二樓丁○○之租住處，由丁
    ○○提供其照片二張交予呂宗瑞，而由呂宗瑞在上址將其所持有（來源不詳）之
    潘武昌中華民國國民身分證（以下簡稱身分證）及交通部製發汽車駕駛執照（以
    下簡稱汽車駕照）上潘武昌之照片取下，換貼丁○○之照片，而變造潘武昌之身
    分證及汽車駕照，足以生損害於戶政機關核發身分證及監理機關核發汽車駕照之
    正確性及潘武昌。呂宗瑞變造完成後，隨即在上址將已變造好潘武昌身分證及汽
    車駕照交予丁○○，以供丁○○持用。嗣於八十七年十二月九日下午二時三十分
    許，當警方前往上開丁○○租住處查緝販賣毒品案件時，查獲丁○○所持有之安
    非他命一包、吸食器一組及酒精燈一個，丁○○為規避刑責及避免為警發現其係
    通緝犯，竟拿出上開已換貼丁○○照片之變造潘武昌身分證及汽車駕照，交給雲
    林縣警察局刑警隊組長甲○○接受檢查，然因警方據報住在雲林縣麥寮鄉○○村
    ○○路一之六十六號二樓之人，係綽號「祥仔」之人，故甲○○當場質疑丁○○
    應係「祥仔」，而非潘武昌，經丁○○之同居女友乙○○在旁指稱，持用上開已
    換貼丁○○照片之變造潘武昌身分證及汽車駕照之人的真實姓名為丁○○，警方
    始查獲上情，並扣得上開變造之潘武昌身分證及汽車駕照各一枚（至於丁○○違
    反毒品危害防制條例部分另案由檢察官偵辦）。
二、案經雲林縣警察局移送台灣雲林地方法院檢察署檢察官偵查起訴。
    理  由
一、訊據被告丁○○固坦承在其右開租住處收受呂宗瑞所變造之潘武昌身分證及汽車
    駕照之事實不諱，惟矢口否認有何右揭行使變造關於能力之證書犯行，辯稱：伊
    並未將伊的照片交給呂宗瑞，叫他幫伊變造身分證及汽車駕照，而係呂宗瑞擅自
    拿伊的照片去變造潘武昌之身分證及汽車駕照，事前伊並不知情，且警方查獲本
    件時，伊係出示伊自己的身分證給警方看，而警方係在伊右開租住處之房間的抽
    屜內搜到右開變造之潘武昌身分證及汽車駕照，並非伊拿出來給警方看云云。經
    查：
    (1)被告丁○○於本院審理時雖供稱：呂宗瑞係於八十七年年初，在伊右開租住處
      將已變造好之潘武昌身分證及汽車駕照交給伊云云，然被告丁○○係因遭臺灣
      高雄地方法院檢察署通緝，為逃避警方追緝，被告丁○○才會收受呂宗瑞所交
      付之右開變造之潘武昌身分證及汽車駕照，則被告丁○○收受右開變造之潘武
      昌身分證及汽車駕照之時間，應係在其遭通緝之後，而被告丁○○因犯違反肅
      清煙毒條例案件，經臺灣高雄地方法院檢察署以八十七年六月二日雄檢銅寒緝
      字第一五九五號通緝，此有雲林縣警察局通緝案件移送書附卷可稽，則被告丁
      ○○收受右開變造之潘武昌身分證及汽車駕照之時間，應係在八十七年六月二
      日之後，而非於八十七年年初，參以被告丁○○於偵查中坦承：伊朋友（即呂
      宗瑞）係於八十七年十月間將右開變造之潘武昌身分證及汽車駕照交給伊等語
      ，足見被告丁○○係於八十七年十月間收受右開變造之潘武昌身分證及汽車駕
      照。又因換貼身分證及汽車駕照上之照片並不需要花很多時間，故呂宗瑞應係
      於八十七年十月間變造潘武昌之身分證及汽車駕照，核先敘明；
    (2)被告丁○○雖辯稱係呂宗瑞擅自拿取被告丁○○之照片，替其變造潘武昌之身
      分證及汽車駕照，然被告丁○○於八十八年六月十六日本院調查時供稱：伊係
      將伊的照片放在右開租住處之房間桌上云云，但被告丁○○於本院審理時卻供
      稱：伊係將伊的照片放在右開租住處之房間桌子的抽屜內云云，則呂宗瑞究竟
      係從何處取得被告丁○○的照片，誠有疑問。且被告丁○○於本院審理時既自
      承：事前呂宗瑞有告訴伊，因呂宗瑞知道伊另案遭台灣高雄地方法院檢察署通
      緝，為幫助伊逃避警方追緝，故呂宗瑞要幫伊變造證件，伊有同意等語，既然
      被告丁○○同意呂宗瑞之提議，要變造證件以幫助被告丁○○逃避警方追緝，
      則被告丁○○應知呂宗瑞變造證件之方法，係將被告丁○○的照片換貼在他人
      之證件上（如此方能使他人證件上之照片與被告丁○○相同），但呂宗瑞必須
      有被告丁○○的照片，方能完成變造證件事宜，故呂宗瑞變造證件時所用之被
      告丁○○的照片，應係被告丁○○所交付，而與呂宗瑞共同為變造潘武昌身分
      證及汽車駕照之犯行；
    (3)被告丁○○雖辯稱其並未行使過上開變造之潘武昌身分證及汽車駕照，然被告
      丁○○於八十八年五月二十八日本院調查時供稱：本件為警查獲時，伊係拿伊
      自己的「駕駛執照」給警方看云云，而於本院審理時卻改口供稱：本件為警查
      獲時，伊係拿伊自己的「身分證」給警方看云云，被告丁○○所述既前後不一
      ，尚難認定其為警查獲時係拿自己的證件給警方檢查。且被告丁○○之所以與
      呂宗瑞共同變造潘武昌之身分證及汽車駕照，無非藉此逃避警方追緝，則警方
      查獲本件時，被告丁○○所持有之右開變造潘武昌身分證及汽車駕照正好可以
      派上用場，被告丁○○豈有拿其自己的證件給警方檢查，而暴露其係通緝犯之
      理。且查獲本件之雲林縣警察局刑警隊組長甲○○及小隊長丙○○於本院調查
      時均證稱：當時丁○○係拿出右開變造之潘武昌身分證及汽車駕照出來交給甲
      ○○接受檢查等語，足徵被告丁○○應有持上開變造之潘武昌身分證及汽車駕
      照，向雲林縣警察局刑警隊組長甲○○行使；
    綜上所述，被告丁○○所辯，顯係事後卸責之詞，不足採信。此外，復有上開變
    造之潘武昌身分證及汽車駕照各一枚扣案可證。本件事證明確，被告丁○○之犯
    行堪予認定。
二、核被告丁○○所為，係犯刑法第二百十六條、第二百十二條之行使變造關於能力
    之證書罪。被告丁○○與呂宗瑞之間，就變造潘武昌之身分證及汽車駕照部分，
    有犯意之聯絡及行為之分擔，均為共同正犯。又被告丁○○變造關於能力之證書
    之低度行為，為行使之高度所吸收，不另論罪。查被告丁○○前曾犯施用毒品等
    罪，經台灣高雄地方法院判處有期徒刑三年七月確定，又因犯施用毒品等罪，經
    台灣高雄地方法院判處有期徒刑四年確定，上開二案經定執行刑為有期徒刑七年
    六月，自八十二年七月八日刑期起算，指揮書執畢日期為八十九年十月十七日，
    被告丁○○復因違反藥事法等罪，經台灣高雄地方法院判處有期徒刑六月確定，
    自八十九年十月十八日刑期起算，指揮書執畢日期為九十年四月十七日，甫於八
    十五年二月十日假釋出獄（至九十年三月十六日假釋期滿），此有台灣雲林地方
    法院檢察署刑案資料查註紀錄表一紙在卷可按，爰審酌被告丁○○於假釋期間內
    再犯本件犯行之犯罪動機、目的、手段、所生危害，犯後態度及其他一切情狀，
    量處如主文所示之刑，併諭知易科罰金之折算標準，以資懲儆。
三、扣案之變造潘武昌身分證及汽車駕照上被告丁○○之照片各一張，均係被告丁○
    ○所有、且係供其犯罪所用之物，爰依刑法第三十八條第一項第二款之規定宣告
    沒收。
據上論斷，應依刑事訴訟法第二百九十九條第一項前段，刑法第二百十六條、第二百
十二條、第四十一條、第三十八條第一項第二款，罰金罰鍰提高標準條例第一條前段
、第二條，判決如主文。
本案經檢察官徐維嶽到庭執行職務。
中      華      民      國    八十九    年      十一    月      十五    日
                                        臺灣雲林地方法院刑事第二庭
                                            法  官  倪  彰  鴻
右正本證明與原本無異。
如不服本判決，應於判決送達後十日內向本院提出上訴狀( 應附繕本 )。
                                            書記官  李  松  坤
中      華      民      國    八十九    年      十一    月      十五    日
刑法第二百十六條
行使第二百十條至第二百十五條之文書者，依偽造、變造文書或登載不實事項或使登
載不實事項之規定處斷。
刑法第二百十二條
偽造、變造護照、旅券、免許證、特許證及關於品行、能力服務或其他相類之證書、
介紹書，足以生損害於公眾或他人者，處一年以下有期徒刑、拘役或三百元以下罰金
。


司法院資訊處製作；財團法人民間司法改革基金會備份。
